【裁判字號】    99,上訴,3335
【裁判日期】    991119
【裁判案由】    妨害性自主
【裁判全文】
臺灣高等法院刑事判決                99年度上訴字第3335號
上  訴  人
即  被  告  乙○○
選任辯護人  陳志揚律師
            魏序臣律師
上列上訴人即被告因妨害性自主罪案件，不服臺灣臺北地方法院
99年度訴字第620號，民國99年8月17日第一審判決（起訴案號：
臺灣臺北地方法院檢察署98年度偵字第24058號），提起上訴，
本院判決如下：
    主  文
上訴駁回。
乙○○緩刑伍年，緩刑期間內付保護管束。
    事  實
一、乙○○於民國98年7月23日中午12時許，在臺北市○○○路○
    段119巷28號2樓住處，利用電腦網際網路連結至網路MSN平
    台，以n740728＠hotmail.com之帳號登入後，自稱「黃文樂
    」，為「日月光半導體公司」之小開，於網路上搭訕代號00
    000000之已成年女子（姓名、年籍詳卷，下稱甲○），乙○
    ○向甲○表示有誠意包養，希望甲○以MSN傳送裸體照片予其
    「面試」，甲○當下同意，傳送3張臉部及上半身裸露照片至
    乙○○使用之電腦內，於98年7月28日中午12時許，兩人復
    於網路MSN平台上聊天，乙○○以生日為由要求甲○裸體與其
    視訊聊天，遭甲○拒絕後，乙○○一氣之下，以傳送「我不
    爽就把你照片給我朋友傳閱」、「你把我搞這麼不爽不簡單
    」、「我應該會想辦法讓你照片傳閱」、「我只要請我朋友
    把無名PO一PO」、「網站PO一PO」、「很快就有很多人看了
    」等訊息脅迫甲○，甲○唯恐其裸照遭散布，立刻撥打110電
    話報警處理，向臺北市政府警察局松山分局（下稱松山分局
    ）松山派出所員警告知此情，嗣亦告知乙○○已報警處理，
    乙○○聞訊大表不悅，強烈聲稱要將甲○裸照散布，甲○乃立
    刻向乙○○道歉，並要求乙○○將其裸照刪除，乙○○則以
    要求甲○只要配合以視訊方式讓其觀看裸體，再於當天晚上
    與其見面性交，便同意刪除裸照之事相脅迫，甲○因恐裸照
    遭散布，不敢拒絕，遂同意於同日晚間8時許，前往臺北市
    ○○○路4段之明耀百貨公司前赴約，雙方見面後，乙○○
    即將甲○帶往臺北市○○○路○段197號8樓之U2MTV，於包廂
    內乙○○先撫摸甲○胸部，要求與其發生性行為，惟甲○表示
    因自身生理期而不方便，乙○○便褪去自己褲子，要求甲○
    為其口交，甲○因恐裸照遭到散布之脅迫，心生畏懼，不敢
    抵抗，乙○○遂將陰莖插入甲○口腔進行口交至其射精，以
    此脅迫而性交得逞，嗣因乙○○再次經由網路向甲○提出性
    交要求，甲○驚覺事態嚴重，乃再報警處理，經警至乙○○
    上開住處扣得其所有、內存有甲○裸照之桌上型電腦1台。
二、案經甲○訴由松山分局報請臺灣臺北地方法院檢察署檢察官
    偵查起訴。
    理  由
一、上揭事實，業據被告乙○○坦承不諱，核與證人甲○於警詢
    及偵訊中證述案發經過情節相符（見98年度偵字第24058號
    卷一〈下稱偵一卷〉第9至12頁、第29至32頁），並據證人
    即松山分局松山派出所警員劉晃伯於偵訊中證述被害人甲○
    確於98年7月28日報警稱遭網友脅迫，其有到場了解狀況等
    語明確（見偵一卷第57、58頁），復有臺北市政府警察局指
    揮中心受理110報案紀錄單、告訴人之筆記型電腦銀幕列印
    畫面、內政部警政署刑事警察局99年3月8日刑研字第099001
    3039號函暨檢附之電腦鑑識報告、被告與告訴人之網路MSN
    對話紀錄原始檔列印畫面各1份在卷可憑（見偵一卷第61頁
    、第69至71頁、第141至145頁、98年度偵字第24058號卷二
    第79至291頁），復有被告之桌上型電腦1台扣案可佐。綜上
    ，被告之自白核與事實相符，應堪採信。本案事證已臻明確
    ，被告前揭犯行洵堪認定。
二、論罪科刑：
  (一)查被告以散布甲○裸照之方式迫使甲○與之性交，使其精神上
    萌生恐懼之心理，致不敢抗拒，顯係以脅迫之方法而性交甚
    明；是核被告乙○○所為，係犯刑法第221條第1項之強制性
    交罪。再刑法第59條規定：犯罪之情狀顯可憫恕，認科以最
    低度刑仍嫌過重者，得酌量減輕其刑。立法理由中指出：本
    條所謂「犯罪之情狀可憫恕」，自係指裁判者審酌刑法第57
    條各款所列事項以及其他一切與犯罪有關之情狀之結果，認
    其犯罪足堪憫恕者而言。又刑法第59條規定，犯罪之情狀可
    憫恕者，得酌量減輕其刑，同法第57條規定，科刑時應審酌
    一切情狀，尤應注意該條10款為科刑重輕之標準，兩條適用
    上固有區別，惟所謂「犯罪之情狀」與「一切情形」云云，
    並非有截然不同之領域，於裁判上酌減其刑時，應就犯罪一
    切情狀（包括第57條所列舉之10款事項），予以全盤考量，
    審酌其犯罪有無可憫恕之事由，即有何特殊原因與環境等等
    ，在客觀上足以引起一般之同情，以及宣告法定低度刑，是
    否猶嫌過重，以為判斷。經查，本案被告年紀尚輕，尚於大
    學就讀，有學生證影本可稽（見原審卷第23頁），其因一時
    失慮，以脅迫方法使甲○與之性交，犯後坦承犯行，態度良
    好，並與被害人達成和解，履行賠償新臺幣（下同）20萬元
    之和解條件，甲○之母並請法院從輕量刑，給被告自新之機
    會，有99年5月26日原審之準備程序筆錄可憑（見原審卷第
    27頁），被告因一時失慮致罹重典，情輕法重，在客觀上有
    足以引起一般同情，即予宣告法定最低刑度，猶嫌過重之情
    形，爰依刑法第59條規定酌減其刑。
  (二)按被告以外之人於審判外之陳述，雖不符刑事訴訟法第159
    條之1至第159條之4之規定，而經當事人於審判程序同意作
    為證據，法院審酌該言詞陳述或書面陳述作成時之情況，認
    為適當者，亦得為證據；當事人、代理人或辯護人於法院調
    查證據時，知有刑事訴訟法第159條第1項不得為證據之情形
    ，而未於言詞辯論終結前聲明異議者，視為有前項之同意。
    刑事訴訟法第159條之1、第159條之5第1項、第2項分別定有
    明文；本判決所引用之被告以外之人於審判外之陳述，檢察
    官及被告於本院言詞辯論終結前均未聲明異議，本院審酌各
    該證據資料製作時之情況，尚無違法不當及證明力明顯過低
    之瑕疵，亦認為以之作為證據，應屬適當，揆諸前開規定，
    依刑事訴訟法第159條之5，認有證據能力。
三、原審以被告乙○○之犯行明確，適用刑法第221條第1項、第
    59條規定，並審酌被告為逞一己之慾，以脅迫方法對甲○為
    性交，致甲○身心受創，惟念其犯後坦承犯行，表示悔意，
    犯後態度尚稱良好，且已與被害人達成和解，徵得被害人之
    原諒，已如前述，參酌被告犯罪之動機、目的、手段、所生
    危害等一切情狀，認被告乙○○犯強制性交罪，處有期徒刑
    2年等，經核尚屬妥適，被告上訴指摘原判決不當，為無理
    由，應予駁回；惟被告於原審及本院均坦承犯行，且被告於
    原審已與被害人達成和解，履行賠償20萬元之和解條件，甲
    ○之母並到庭請法院從輕量刑，給被告自新之機會，有99年
    5月26日之原審之準備程序期日筆錄可憑（見原審卷第27頁
    ），參照被告未曾受有期徒刑以上刑之宣告，有被告全國前
    案紀錄表可憑，雖被告前於98年間因詐欺案件，經臺灣板橋
    地方法院於99年6月18日以98年度易字第2303號判處有期徒
    刑3月，如易科罰金，以1千元折算1日，被告不服上訴後，
    經本院以99年度上易字第1737號撤銷原判決，改判處拘役50
    日，如易科罰金，以1千元折算1日，是被告並非於5年內曾
    因故意犯罪受有期徒刑以上刑之宣告，有本院99年度上易字
    第1737號刑事判決及前科紀錄表在卷足佐，其素行固非良好
    ，惟衡酌其本案犯後坦承犯行，表示悔意，又因年輕識淺、
    思慮不周，始犯下本件犯行，而其現為在學之學生，倘因本
    件犯行身繫囹圄，恐有因服刑而沾染監所受刑人犯罪惡習之
    虞，對其改過向善之教化反生負面效果，為啟被告自新，本
    院認對被告所宣告之刑，以暫不執行為適當，爰併予宣告緩
    刑5年。又緩刑制度旨在以暫緩宣告刑之執行，促使犯罪行
    為人自新，藉以救濟自由刑之弊。則緩刑期內，其是否已自
    我約制而洗心革面，自須予以觀察，尤其對於因生理或心理
    最需要加以輔導之妨害性自主之犯罪行為人，應於緩刑期間
    加以管束。故修正刑法第93條第1項第1款增訂犯同法第91條
    之1所列之罪而宣告緩刑時，應於緩刑期間付保護管束之宣
    告，乃採義務宣告主義，使此類犯罪情節輕微之犯罪行為人
    在緩刑期間，接受觀護人安排之生理及心理相關輔導課程，
    課以習得正確之兩性關係及自我管束能力，以促其再社會化
    。保護管束雖為刑法保安處分之一種，然其執行類皆由觀護
    人督促受保護管束人之品性、生活習慣，以避免其再犯。本
    件被告所犯為刑法第221條之罪，屬同法第91條之1第1項所
    列之罪，其既經宣告緩刑，自應依刑法第93條第1項第1款規
    定，併為緩刑期間付保護管束之諭知，俾由執行機關能予適
    當督促，並由觀護人給予適當之協助及指導，以觀後效。
據上論斷，應依刑事訴訟法第368條，刑法第74條第1項第1款、
第93條第1項第1款，判決如主文。
本案經檢察官張秋雲到庭執行職務。
中    華    民    國    99    年    11    月    19    日
                  刑事第十一庭  審判長法  官  許宗和
                                      法  官  林海祥
                                      法  官  潘進柳
以上正本證明與原本無異。
如不服本判決，應於收受送達後10日內向本院提出上訴書狀，其
未敘述上訴之理由者並得於提起上訴後10日內向本院補提理由書
（均須按他造當事人之人數附繕本）「切勿逕送上級法院」。
                                      書記官  任正人
中    華    民    國    99    年    11    月    19    日

附錄：本案論罪科刑法條全文 
中華民國刑法第221條
（強制性交罪）
對於男女以強暴、脅迫、恐嚇、催眠術或其他違反其意願之方法
而為性交者，處 3 年以上 10 年以下有期徒刑。
前項之未遂犯罰之。

司法院資訊處製作；財團法人民間司法改革基金會備份。
